【裁判字號】    99,交聲,1068
【裁判日期】    990816
【裁判案由】    違反道路交通管理處罰條例聲明異議
【裁判全文】
臺灣桃園地方法院交通事件裁定        99年度交聲字第1068號
原處分機關  交通部公路總局新竹區監理所
異  議  人
即受處分人  甲○○
上列受處分人因違反道路交通管理處罰條例案件，對於交通部公
路總局新竹區監理所中壢監理站中華民國99年8 月2 日所為之處
分（原處分案號：壢監裁字第裁53－DB0000000 號）聲明異議，
本院裁定如下：
    主  文
原處分撤銷。
甲○○汽車駕駛人，駕駛汽車經測試檢定酒精濃度超過規定標準
，處罰鍰新臺幣萬肆仟伍佰元，並吊扣其普通小型車駕駛執照
壹年，及應接受道路交通安全講習。
    理  由
一、原處分意旨略以：異議人即受處分人甲○○於民國99年7 月
    31日晚間11時9 分許，駕駛車牌號碼9532－TS號自用小客車
    ，在行經桃園縣中壢市○○○路與過嶺路2 段之路口時，為
    桃園縣政府警察局中壢分局大崙派出所員警攔檢，並測得其
    呼氣中所含酒精濃度達每公升0.51毫克，乃以其酒後駕車為
    由，當場開立桃警局交字第DB0000000 號舉發違反道路交通
    管理事件通知單予以舉發，嗣並函送予交通部公路總局新竹
    區監理所中壢監理站（下稱原處分機關）處理。經原處分機
    關調查結果，認異議人違規事實明確，乃依道路交通管理處
    罰條例第35條第1 項第1 款、第24條之規定，在99年8 月 2
    日以壢監裁字第裁53—DB0000000 號裁決書，裁處異議人罰
    鍰新臺幣（下同）34,500元、吊扣駕駛執照12個月，及應接
    受道路交通安全講習。
二、異議意旨略以：其坦承確有酒後駕駛自用小客車之情事，惟
    其並非駕駛職業大客車而違規，則原處分機關逕予吊扣其之
    職業大客車駕駛執照，顯有未當，為此聲明異議云云。
三、按汽車駕駛人，駕駛汽車經測試檢定酒精濃度超過規定標準
    者，處15,000元以上60,000元以下罰鍰，並當場移置保管該
    汽車及吊扣其駕駛執照1 年，且應接受道路交通安全講習，
    道路交通管理處罰條例第35條第1 項第1 款、第24條分別定
    有明文。
四、經查：
    (一)本件異議人領有職業大客車駕駛執照，仍於前開舉發時間
      ，駕駛車牌號碼9532－TS號自用小客車，在行經高鐵南路
      與過嶺路2 段之路口時，為警攔檢並測得其呼氣中所含酒
      精濃度為每公升0.51毫克之事實，業經異議人於異議狀內
      自承屬實，並有查獲警員開立之舉發違規通知單1 份在卷
      可稽，是異議人確有駕駛汽車經測試檢定，酒精濃度超過
      規定標準之違規事實，自堪以認定，而應予裁處罰鍰及施
      以道路交通安全講習。
    (二)惟查：
      1.按道路交通管理處罰條例第68條業於94年12月14日修正
        ，並自95年3 月1 日施行，修正前之道路交通管理處罰
        條例第68條規定：「汽車駕駛人，因違反本條例及道路
        交通安全規則之規定，受吊扣或吊銷駕駛執照處分時，
        吊扣或吊銷其持有各級車類之駕駛執照」，而修正後為
        ：「汽車駕駛人，因違反本條例及道路交通安全規則之
        規定，受吊銷駕駛執照處分時，吊銷其持有各級車類之
        駕駛執照。」即將原條文中之「吊扣或」、「吊扣」等
        字刪除，查其修正過程與修正條文，立法委員認為原條
        文「汽車駕駛人，因違反本條例及道路交通安全規則之
        規定，受吊扣或吊銷駕駛執照處分時，受吊扣或吊銷其
        持有各級車類之駕駛執照」將違法或違規駕駛人所持有
        各級車類之駕駛執照一併吊扣或吊銷，失之過酷，對於
        人民工作與生活影響過鉅，有違比例原則，經與交通部
        協商後，乃將其中「受吊扣處分者，吊扣其持有各級車
        類之駕駛執照」部分之規定刪除。是駕駛人違反道路交
        通管理處罰條例第35條第1 項第1 款之規定而受吊扣駕
        駛執照處分時，依修正後同法第68條規定並參照其修正
        意旨，應僅得吊扣違規或違法當時駕駛車類之駕駛執照
        。且酒醉駕車行為均製造法所不容許之風險，以風險製
        造之立場觀之，並不因駕駛車輛種類之不同，而有所差
        別。但從風險實現之觀點而言，酒醉駕駛車類之不同，
        其對於交通安全衍生之實害結果也有所差異，如駕駛人
        駕駛低一級之車類違反本條例之規定時，不論其所造成
        之實害結果，而一律吊扣駕駛人所持有之各類駕照，亦
        有違反相同事件相同處理，不同事件不同處理之平等原
        則，則倘駕駛人係駕駛小型車時，經攔檢測試其酒精濃
        度超過法定標準，該駕駛人僅持有高一級車類即大貨車
        駕駛執照，其受吊扣駕駛執照之範圍自不包括大貨車執
        照在內（臺灣高等法院暨所屬法院97年法律座談會刑事
        類提案第40號研討結果參照）。
      2.異議人於本件交通違規時，因業已取得較高級之職業大
        客車駕駛資格，而依法將普通小型車之駕駛執照換領為
        職業大客車之駕駛執照之情，有汽車駕照基本資料1 紙
        在卷可憑，是原處分機關吊扣異議人之汽車駕駛執照，
        即當係吊扣異議人唯一持有之職業大客車駕駛執照，然
        揆諸前揭說明，異議人既係駕駛普通小型車違反道路交
        通管理處罰條例第35條第1 項第1 款之規定，依法自僅
        得吊扣其普通小型車駕駛執照12個月，並無得吊扣異議
        人持有他級駕駛執照之依據，則原處分逕予吊扣異議人
        之職業大客車駕駛執照，即顯有違誤。至於異議人係依
        道路交通安全規則之相關規定，而得因領有職業大客車
        駕駛執照以駕駛普通小型車，則究應如何吊扣異議人之
        普通小型車駕駛執照，乃屬駕駛執照管理所衍生之執行
        問題，應由道路交通主管機關本於職權利用電腦資料處
        理或在職業大客車駕照註記等其他方式為妥適處理，併
        此敘明（臺灣高等法院暨所屬法院98年法律座談會刑事
        類提案第23號研討結果參照）。
五、綜上所述，異議人確有上開違規行為，而原處分機關依道路
    交通管理處罰條例第24條，違反道路交通管理事件統一裁罰
    基準及處理細則，以及違反道路交通管理事件統一裁罰基準
    表所載之裁罰標準之相關規定，裁處異議人罰鍰及施以道路
    交通安全講習，固亦無違誤，惟就吊扣異議人職業大客車駕
    駛執照12個月之部分，則於法容有未洽，是本件異議為有理
    由，應由本院將原處分撤銷，並自為裁定如主文第2 項所示
    。
據上論斷，應依道路交通管理處罰條例第87條第2 項、道路交通
案件處理辦法第20條前段，裁定如主文。
中    華    民    國    99    年    8     月    16    日
                        刑事第十庭    法  官  蘇昌澤
以上正本證明與原本無異。
如不服本裁定，應於裁定送達後5 日內向本院提出抗告狀。
                                      書記官  李佳穎
中    華    民    國    99    年    8     月    23    日

司法院資訊處製作；財團法人民間司法改革基金會備份。
